臺灣臺南地方法院民事裁定
　　　　                          111年度家親聲字第330號
聲  請  人  甲○○ 住○○市○區○○街00巷00○0號4樓
相  對  人  乙○○


上列當事人間請求減輕或免除扶養義務事件，本院裁定如下：
    主  文
聲請人甲○○對相對人乙○○之扶養義務應予免除。
聲請程序費用由相對人負擔。
    理  由
一、本件聲請意旨略以：相對人乙○○在聲請人甲○○年幼時，因染
    上毒癮，一直進出監獄和勒戒所，從未盡過養育責任，從基
    本的食衣住行到讀書，從未支付過任何費用和開銷，聲請人
    都是和奶奶、叔叔、嬸嬸一家一起生活，聲請人爰依民法第
    1118條之1之規定，請求免除對相對人之扶養義務等語。
二、經查：
（一）按直系血親相互間，互負扶養之義務，民法第1114條第1
      款定有明文，是直系血親相互間，受扶養權利之一方，自
      得向負扶養義務之他方請求扶養。次按受扶養權利者為直
      系血親尊親屬，以不能維持生活為限；因負擔扶養義務而
      不能維持自己生活者，免除其義務。但受扶養權利者為直
      系血親尊親屬或配偶時，減輕其義務；受扶養權利者有下
      列情形之一，由負扶養義務者負擔扶養義務顯失公平，負
      扶養義務者得請求法院減輕其扶養義務：⒈對負扶養義務
      者、其配偶或直系血親故意為虐待、重大侮辱或其他身體
      、精神上之不法侵害行為。⒉對負扶養義務者無正當理由
      未盡扶養義務。受扶養權利者對負扶養義務者有前項各款
      行為之一，且情節重大者，法院得免除其扶養義務，民法
      第1117條、第1118條、第1118條之1第1、2項分別定有明
      文。
（二）聲請人主張相對人為其父親，業據提出戶籍謄本為證，堪
      信為真實。聲請人為相對人直系血親卑親屬，為法定扶養
      義務人，對相對人即有扶養義務，則其請求減輕或免除扶
      養義務即非無據。又聲請人復主張相對人自其年幼起即無
      正當理由未盡扶養義務且情節重大，請求法院免除對相對
      人之扶養義務一節，核與證人即聲請人之嬸嬸丙○○到庭證
      述：「（對本件聲請知悉何事？）我是聲請人的嬸嬸。聲
      請人從出生後十天就交給我照顧，聲請人生母就不知去向
      ，相對人因為吸毒長期進出監獄完全沒有負擔聲請人的扶
      養費，也沒有在管聲請人，只是相對人出獄期間偶而會來
      我家住，還會有疑似施用毒品的行為，我有小孩，我們都
      很害怕。」等語相符（見本院111年11月22日訊問筆錄）
      ，本件聲請人主張其於未成年時，相對人長期未盡為人父
      親應盡之扶養義務之情事一節，自堪認為真正。
（三）綜上，審酌本件相對人為聲請人之父親，於聲請人成年前
      ，依法對聲請人本負扶養義務，然相對人自聲請人年幼時
      ，均未曾盡任何扶養聲請人之義務，皆仰聲請人之親屬扶
      養照顧，有違身為人父應盡之責任，顯已構成對負扶養義
      務者無正當理由未盡扶養義務，且情節重大，如強令聲請
      人負擔與其長期感情疏離之相對人之扶養義務，顯失公平
      。從而，聲請人主張依民法第1118條之1第2項之規定，免
      除其對相對人之扶養義務，洵屬有據，應予准許。
三、依家事事件法第97條，非訟事件法第21條第2項，民事訴訟
    法第78條，裁定如主文。
中　　華　　民　　國　　111 　年　　11　　月　　24　　日
                  家事法庭    法  官      楊佳祥
以上正本係照原本作成。
如不服本裁定，應於裁定送達後10日內向本院提出抗告狀，並繳
納抗告費新臺幣1,000元。
中　　華　　民　　國　　111 　年　　11　　月　　24　　日
                   　　 　    書記官      許哲萍